【裁判字號】    97,消債更,205
【裁判日期】    980325
【裁判案由】    更生事件
【裁判全文】
臺灣新竹地方法院民事裁定           97年度消債更字第205號
聲  請  人  甲○○
                        19號.
上列當事人因消費者債務清理事件，向臺灣士林地方法院聲請更
生，經該院移送本院，並另聲請保安處分，本院裁定如下：
    主  文
本件更生及保全處分聲請均駁回。
聲請費用由聲請人負擔。
    理  由
一、按債務人不能清償或有不能清償之虞者，得依本條例所更生
    或清算程序，清理其債務，消費者債務清理條例第3 條定有
    明文。又聲請更生或清算不合程式或不備其他要件者，法院
    應以裁定駁回之，但其情形可以補正者，法院應定期間先命
    補正，復為同條例第8 條所明定。
二、本件聲請意旨略以：聲請人積欠中信銀行等多家金融機構信
    用卡債務約新台幣 (下同)105 萬 餘元，債務人前曾申請債
    務協商遭最大債權銀行中信銀行拒絕，目前無擔保或無優先
    權之債務總額未逾1, 200萬元，復未經法院裁定開始清算程
    序或宣告破產，爰向本院聲請更生等語。
三、經查：
  (一)債務人依消費者債務清理條例之規定，依該條例所定之更生
    或清算程序清理債務，以債務人不能清償或有不能清償之虞
    為要件，該條例第3 條定有明文。是以債務人如無不能清償
    債務或有不能清償債務之虞情事，即不得依該條例之規定，
    聲請更生清算。
  (二)本件聲請人積欠金融機構及自然人之債務總額，依聲請人所
    提出之債權人清冊記載為1,057,035 元，而聲請人現每月薪
    資依聲請人之主張每月約21,600元，另有租金收入自97年起
    每月2 萬3 千元。
  (三)就聲請人所積欠前開債務細目如下：
  1.台北富邦銀行：房屋貸款約170 萬元，並以其房屋設定抵押
    。
  2.花旗銀行：信用卡消費款331,341元。
  3.台新銀行：信用卡消費款348,000元。
  8.中國信託銀行：信用卡消費款377,694元。
  (四)聲請人所有座落於台北市○○區○○段二小段00000-000 建
    號之房屋 (屬國宅，僅有房屋，無土地所有權，而有地上權
    )， 除前開台北富邦銀行設有232 萬元之第1 順序抵押權外
    ，另聲請人之弟邱克文就該房屋亦設有6 百萬元之第2 順序
    抵押權，但就此部分抵押權所擔保之借款部分，聲請人既未
    將該借款列入債權人清冊中，亦未提出相關證據證明有此借
    款存在，故是否有該部分之欠款實有疑義。
  (五)而聲請人雖積欠前開債務，但聲請人有前開房屋1 棟，有該
    房屋登記簿謄本可證，且該房屋現在臺灣士林地方法院拍賣
    中，該房屋於97年6 月19日經臺灣士林地方法院第一次拍賣
    時，所定最低價額為8 百萬元，有該拍賣公告可參，顯見該
    房屋之市價約8百萬元。
  (六)聲請人之債務數額，房屋貸款加上無擔保之信用卡消費款
    合計約275 萬元，如不計該房屋之第2 順序抵押權部分，聲
    請人所有前開房屋之價值顯已超出其所積欠之債務，縱未扣
    除該部分借款，聲請人積欠之債務扣除聲請人所有房屋之價
    值，聲請人所積欠之債務約75萬元，以聲請人每月之收入，
    應有能力可清償，顯見聲請人聲請更生之目的在於保有其所
    有之房屋，依聲請人所有財產狀況及收入，聲請人應有能力
    清償其所積欠之前揭債務，僅因不願處分其資產，致無法清
    償欠款。
四、據上論結，本件依聲請人之財產及收入，顯足清償其所積欠
    之債務，並無不能清償或有不能清償之虞情事，其向本院聲
    請更生，係屬聲請更生之要件不備，經命補正亦未補正，依
    首揭條文之規定，自應駁回其更生之聲請。
五、聲請人聲請更生既因不符法定要件而遭駁回，聲請人於98
    年3月4日聲請保全處分，即失所附麗，應併予駁回。
中    華    民    國    98    年    3     月    25    日
              民事第一庭    法      官  王銘勇
上為正本係照原本作成。
如不服本裁定，應於裁定送達後10日內，以書狀向本院提出抗告
，並繳納抗告費新臺幣1千元。
中    華    民    國    98    年    3     月    25    日
                            書  記  官  曾秀貞


司法院資訊處製作；財團法人民間司法改革基金會備份。
